【裁判字號】    96,竹簡,1305
【裁判日期】    970107
【裁判案由】    損害賠償
【裁判全文】
臺灣新竹地方法院民事簡易判決        96年度竹簡字第1305號
原      告  甲○○
被      告  丙○○
            乙○○
上列當事人間請求損害賠償事件，經原告於刑事訴訟程序提起附
帶民事訴訟後，由本院刑事庭裁定移送民事庭，本院於民國九十
六年十二月二十四日辯論終結，判決如下：
    主  文
被告丙○○應給付原告新台幣萬元，及自民國九十六年十月九
日起至清償日止，按年息百分之五計算之利息。
被告乙○○應給付原告新台幣壹萬元，及自民國九十六年十月六
日起至清償日止，按年息百分之五計算之利息。
原告其餘之訴駁回。
本判決第一、二項得假執行。但被告丙○○、乙○○如分別以新
臺幣萬元、壹萬元為原告預供擔保後，得免為假執行。
    事實及理由
一、原告起訴主張：
（一）原告與被告丙○○、乙○○均係同母異父之兄妹關係，詎
      ：
    (一)被告丙○○因不滿原告於民國九十五年六月二日在其位於
      新竹縣竹北市○○街九五巷五號住處騎樓鐵捲門上懸掛書
      寫「抗議：ㄚ母、黃X華、黃X富、X珠、X旗、X章，你們
      還我血汗錢、還我權份、還我貨款錢」等字樣之紙板，嗣
      又打電話詢問其是否看見該紙板，挑釁意味濃厚等情，遂
      於同年月四日下午五時許，至原告位於新竹縣竹北市○○
      街二五六號之住處與原告理論，雙方因而發生爭吵，被告
      丙○○竟基於傷害人之身體之犯意，當場持木棍朝原告揮
      擊，原告見狀舉起雙手抵擋，致受有右手掌挫傷之傷害。
      嗣被告丙○○復基於恐嚇之犯意，持同木棍向原告恫稱：
      「如果再說話，就是討皮疼」（臺語）、「如果你再抗議
      ，我還要叫一些細漢仔來找你」（臺語）等語，使原告心
      生畏懼，致生危害於安全，迨經原告之夫徐能治報警到場
      處理，方終止爭執。
    (二)被告丙○○、乙○○復於同年月十六日晚上七時許，至原
      告上開住處再與原告理論，雙方復發生爭吵，被告丙○○
      、乙○○又基於恐嚇之犯意，分別向原告恫稱：「你如果
      要讓人家這樣敲桌打椅，不怕沒有，每天都有」（臺語）
      、「你不要講這麼多，你再講，我就踹你。」（臺語），
      使原告心生畏懼，致生危害於安全。
（二）被告丙○○、乙○○傷害、恐嚇原告，依民法第一百九十
      五條規定，原告得向被告二人請求賠償非財產上之損害，
      爰請求被告丙○○就傷害、恐嚇部分各賠償十五萬元，被
      告乙○○就恐嚇部分賠償十五萬元。為此聲明：
    (一)被告丙○○應給付原告三十萬元，及自起訴狀繕本送達之
      翌日（即九十六年十月九日）起至清償日止，按年息百分
      之五計算之利息。
    (二)被告乙○○應給付原告十五萬元，及自起訴狀繕本送達之
      翌日（即九十六年十月六日）起至清償日止，按年息百分
      之五計算之利息。
二、被告丙○○、乙○○答辯聲明及要領：
（一）門牌號碼新竹市○○路二九二號係被告二人與訴外人陳鴻
      旗向銀行貸款建造，並於七十年間基於手足之誼免費借給
      原告居住及作生意，迨八十年間原告經濟環境好轉，且被
      告乙○○子女漸長，居住空間不足，被告乙○○遂請原告
      搬出。
（二）初始，原告與母親因細故鬧得不快，嗣後爭執愈甚，原告
      竟莫名稱有上開房地一份權利，且自九十五年三、四月間
      起經常以電話或至上開房屋吵鬧、咒罵、威脅、恐嚇，讓
      母親及兄弟等人飽受精神虐待，致母親無法忍受原告不孝
      行為，時常氣得混身發抖。然比較六子女，母親為原告付
      出最多心力，因此對原告上開行徑無法忍受，每思及及此
      即欲教訓原告，被告丙○○因住在原告附近，原甚少與原
      告往來，但每於接到原告求救電話即出面安撫哄騙帶離母
      親。
（三）被告丙○○對原告可謂仁至義盡，詎原告為財產無情無義
      、無法無天，竟於九十五年六月二日在被告丙○○住處騎
      樓鐵捲門上懸掛書寫「抗議：ㄚ母、黃X華、黃X富、X珠
      、X旗、X章，你們還我血汗錢、還我權份、還我貨款錢」
      等嚴重毀損、破壞被告丙○○名譽之不實紙板，更可惡者
      竟還打電話詢問、挑釁，被告丙○○認原告欺人太甚，一
      時氣不過，遂至原告住處理論，惟原告夫妻不思自己行為
      錯誤，亦對兄長即被告丙○○毫無基本尊重，猶對被告丙
      ○○嗆聲，致被告丙○○怒不可抑，一時衝動毆打原告，
      但被告丙○○當日並無恫嚇原告之語。
（四）兩造之母於九十五年六月十六日要求被告乙○○搭載其至
      原告住處，被告乙○○身為人子只能聽從，詎原告仍一付
      目無尊上，只要有錢沒有任何親情恩義的樣子，又招惹母
      親生氣，被告丙○○始會口出：「你要再這樣鬧下去，你
      如果要讓人家這樣敲桌打椅，不怕沒有，每天都有」之規
      勸之語；並致令被告乙○○一時氣憤口出：「你不要講這
      麼多，你再講，我就踹你。」粗鄙之語。退萬步言，被告
      二人上開言語均係一時氣憤所為粗鄙或俚俗之語，非意在
      恐嚇，且對原告之安全並未產生危險與實害，自非侵權行
      為可擬。
（五）綜上，被告丙○○雖有毆打原告之不當行為，但尚屬情有
      可原，原告亦有過失，故原告請求賠償十五萬元，實屬過
      高。又被告二人於九十五年六月十六日晚上對原告之言語
      ，或係出於規勸，或係一時氣憤之語，且未對原告有任何
      傷害生命、身體之舉，對原告之安全並未產生危險與實害
      ，反倒是原告事後仍經常打電話吵鬧、咒罵、威脅、恐嚇
      母親、家人，根本不害怕、畏懼，故被告二人上開行為自
      不構成恐嚇罪，亦與侵權行為要件不符，原告此部分之請
      求為無理由。為此答辯聲明：
    (一)原告之訴駁回。
    (二)訴訟費用由原告負擔。
    (三)如受不利之判決，被告願供擔保請准宣告免為假執行。
三、法院之判斷：
（一）原告上開主張被告丙○○對其傷害及被告丙○○、乙○○
      於九十五年六月十六日晚上七時許分別對其恐嚇之事實，
      業據提出臺灣新竹地方法院檢察署檢察官九十五年度偵字
      第五五０八號、九十六年度偵字第二一五一號聲請簡易判
      決處刑書、本院九十六年度竹北簡字第二七七號刑事簡易
      判決等為證，且被告丙○○傷害原告及被告丙○○、乙○
      ○於九十五年六月十六日晚上七時許分別對原告口出：「
      你如果要讓人家這樣敲桌打椅，不怕沒有，每天都有」（
      臺語）、「你不要講這麼多，你再講，我就踹你。」（臺
      語）等語之事實，亦為被告二人所不爭執，再被告丙○○
      之傷害犯行及被告二人之上開恐嚇犯行，亦均經本院以九
      十六年度竹北簡字第二七七號刑事簡易判決判處罪刑，嗣
      經被告二人提起上訴後，業經被告二人撤回上訴而判決確
      定，亦經本院調取本院九十六年度簡上字第二三九號傷害
      等案件刑事卷核閱屬實，參以被告丙○○、乙○○於九十
      五年六月十六日晚上七時許分別對原告口出：「你如果要
      讓人家這樣敲桌打椅，不怕沒有，每天都有」（臺語）、
      「你不要講這麼多，你再講，我就踹你。」（臺語）等語
      ，核確均屬恫嚇內容之語，原告主張因之心生畏懼，致生
      危害於安全，自非無據，自堪認原告此部分之主張為真實
      。至被告丙○○辯稱傷害部分，原告與有過失，九十五年
      六月十六日晚上七時許之上開言語係規勸之語；被告二人
      均辯稱原告根本不害怕、畏懼，被告二人之上開言語不構
      成恐嚇罪，亦與侵權行為要件不符云云，則均洵無可採。
（二）原告上開另主張被告丙○○於九十五年六月四日下午五時
      許對其恐嚇之事實，亦據提出臺灣新竹地方法院檢察署檢
      察官九十五年度偵字第五五０八號、九十六年度偵字第二
      一五一號聲請簡易判決處刑書、本院九十六年度竹北簡字
      第二七七號刑事簡易判決等為證，核與證人即原告之配偶
      徐能治於上開刑事案件偵查中之證述相符（參臺灣新竹地
      方法院檢察署九十五年度偵字第五五０八號偵查卷九十五
      年十一月八日詢問筆錄），且經證人即現場處理之警員趙
      烽傑亦於上開刑事案件偵查中證述：「（被告丙○○有無
      向告訴人說『你如果再說話，就是討皮疼』、『如果我（
      應為你之誤）再抗議，我還要叫一些細漢仔來找你』？）
      好像有一些印象．．．」等情（參臺灣新竹地方法院檢察
      署九十五年度他字第一九八四號偵查卷九十五年十月十八
      日詢問筆錄），再被告丙○○之上開恐嚇犯行，亦經本院
      以九十六年度竹北簡字第二七七號刑事簡易判決判處罪刑
      ，嗣經被告丙○○提起上訴後，再經被告丙○○撤回上訴
      而判決確定，復經本院調取本院九十六年度簡上字第二三
      九號傷害等案件刑事卷核閱屬實，堪認原告此部分之主張
      亦為真實。至被告丙○○辯稱無此部分恐嚇犯行云云，則
      尚無足採。
（三）按因故意或過失，不法侵害他人之權利者，負損害賠償責
      任，民法第一百八十四條第一項前段定有明文。又不法侵
      害他人之身體、健康、名譽、自由、信用、隱私、貞操，
      或不法侵害其他人格法益而情節重大者，被害人雖非財產
      上之損害，亦得請求賠償相當之金額，同法第一百九十五
      條第一項前段亦有明定。查被告丙○○傷害原告、先後二
      次恐嚇原告及被告乙○○恐嚇原告之行為，核屬不法侵害
      原告之身體權、自由權，且與原告受有精神上痛苦之損害
      結果，確有相當因果關係。據此，原告主張依侵權行為之
      法律關係，請求被告二人賠償非財產上之損害，即核屬有
      據。
（四）第查，原告請求被告二人賠償非財產上之損害，核屬有據
      ，已如上述。茲本院審酌原告為國中畢業，無工作，家境
      小康；被告丙○○為小學畢業，已退休，家境亦小康，有
      原告及被告丙○○之上開刑事案件警詢筆錄在卷可參可稽
      ；參以被告二人加害行為或係原告挑釁所致，或與原告言
      行有關，被告二人實際加害之情節尚非重大，兼衡兩造之
      經濟能力、身份地位及原告所受精神上損害之程度等一切
      情狀，認原告請求被告丙○○、乙○○應分別賠償其非財
      產上之損害各三十萬元、十五萬元，均屬過高，應均予核
      減如下所示金額，始為適當：
    (一)被告丙○○傷害原告，致侵害原告之身體權部分，應賠償
      原告非財產上之損害一萬元。
    (二)被告丙○○於九十五年六月四日下午五時許恐嚇原告，致
      侵害原告之自由權部分，應賠償原告非財產上之損害一萬
      元。
    (三)被告丙○○於九十五年六月十六日晚上七時許恐嚇原告，
      致侵害原告之自由權部分，應賠償原告非財產上之損害一
      萬元。
    (四)被告乙○○於九十五年六月十六日晚上七時許恐嚇原告，
      致侵害原告之自由權部分，應賠償原告非財產上之損害一
      萬元。
（五）從而，原告依據侵權行為之法律關係，請求被告丙○○給
      付三萬元，及自起訴狀繕本送達翌日即九十六年十月九日
      起至清償日止，按年息百分之五計算之法定遲延利息；請
      求被告乙○○給付一萬元，及自起訴狀繕本送達翌日即九
      十六年十月六日起至清償日止，按年息百分之五計算之法
      定遲延利息，為有理由，應予准許，至逾此部分之請求，
      則無理由，應予駁回。
四、假執行之宣告：
    本件係依民事訴訟法第四百二十七條第一項適用簡易訴訟程
    序所為被告一部敗訴之判決，應依同法第三百八十九條第一
    項第三款規定，就原告勝訴部分，依職權宣告假執行；又被
    告均陳明願供擔保請准宣告免為假執行，經核並無不合，爰
    依同法第三百九十二條第二項規定，酌定相當之擔保金額准
    許之。
五、無庸確定訴訟費用額：本件係原告於刑事訴訟程序提起之附
    帶民事訴訟，並經本院刑事庭裁定移送本院民事庭審理，依
    刑事訴訟法第五百零四條第二項規定，應免納裁判費，且本
    件兩造亦無其他訴訟費用之支出，自無庸確定訴訟費用額，
    併予敘明。
六、本件判決之基礎已臻明確，兩造其餘之攻擊、防禦方法及舉
    證，核與判決結果無影響，爰不一一予以論列，併此敘明。
七、據上論結，本件原告之訴為一部有理由，一部無理由，依民
    事訴訟法第四百三十六條第二項、第三百八十九條第一項第
    三款、第三百九十二條第二項，判決如主文。
中    華    民    國  九十七  年    一    月    七    日
                              臺灣新竹地方法院新竹簡易庭
                                  法  官  汪銘欽
以上正本係照原本作成。
如對本判決上訴，須於判決送達後二十日內向本院提出上訴狀。
中    華    民    國  九十七  年    一    月    七    日
                                  書記官  林淑瑜


司法院資訊處製作；財團法人民間司法改革基金會備份。
